最高法院刑事判決　　　　　　九十四年度台上字第五五一四號
　　上　訴　人　甲○○
上列上訴人因違反著作權法案件，不服台灣高等法院高雄分院中
華民國九十四年一月十八日第二審更審判決（九十三年度上更(二)
字第三二三號，起訴案號：台灣高雄地方法院檢察署九十一年度
偵字第一二五三五號、第一三三二九號、第一四三一三號），提
起上訴，本院判決如下：
    主  文
上訴駁回。
    理  由
按刑事訴訟法第三百七十七條規定，上訴於第三審法院，非以判
決違背法令為理由，不得為之。是提起第三審上訴，應以原判決
違背法令為理由，係屬法定要件。如果上訴理由狀並未依據卷內
訴訟資料，具體指摘原判決不適用何種法則或如何適用不當，或
所指摘原判決違法情事，顯與法律規定得為第三審上訴理由之違
法情形，不相適合時，均應認其上訴為違背法律上之程式，予以
駁回。本件上訴人甲○○上訴意旨略稱：(一)上訴人販賣如原判決
附表（下稱附表）四所示之光碟，其著作權人分別為外商新力電
腦娛樂股份有限公司（下稱新力公司）、可樂美股份有限公司（
下稱可樂美公司）、思奎爾股份有限公司（下稱思奎爾公司）、
世雅股份有限公司（下稱世雅公司）；依著作權法規定，必須權
利人散布能滿足公眾合理需要之重製物，始符合在我國發行，得
受著作權法保護之要件。我國英特全股份有限公司（下稱英特全
公司）為一進口商，其自國外進口本件系爭電腦程式著作，尚難
認為上揭外商公司已在我國有發行該著作之事實，原審未詳予查
明，且未明可樂美、思奎爾、世雅公司如何符合著作權法所指
發行之要件，徒憑新力公司之聲明，推認可樂美、思奎爾、世雅
公司已符合著作權法發行之要件，其推認，違反證據法則；況新
力公司上揭聲明，亦非日商新力公司、香港新力公司與英特全公
司間之正式合約，原審徒憑該聲明，遽認新力公司已轉委託英特
全公司在我國公開發行其著作，亦違反論理法則，並有違反證據
法則及判決不備理由之違法。(二)新力、世雅等公司在台同步發行
之光碟片，多者不過一百七十六片，少者僅五片，如此少數，豈
可謂滿足公眾合理之需求？原判決所為認定亦有違經驗及論理法
則。(三)一般盜版光碟之銷售業者，未必對光碟內容涉及商標、授
權文字皆能知悉，上訴人於法院審理中亦表示對系爭光碟內有商
標或授權文字並不知情，原審認上訴人有犯違反商標法及行使偽
造私文書之故意，亦有判決理由不備之違法。(四)上訴人既無本於
光碟內容之偽造私文書部分，主張光碟片為經授權生產之真品，
即無行使偽造私文書之行為，且原判決又將商標符號認係準文書
，進而論處上訴人行使準私文書罪，此均有判決適用法則不當之
違法。(五)上訴人犯後坦承犯行，並主動提供線索破獲五家下游廠
商，及查獲上游盜版集團，原審未依著作權法第九十一條之一第
三項減輕其刑，亦屬違法等語。
惟查原判決認定上訴人有原判決事實欄所載之犯行，因而撤銷第
一審判決，改判依想像競合犯規定，從一重依違反著作權法，論
處上訴人以明知為侵害著作權之物，意圖營利而交付之方法侵害
他人之著作權為常業罪刑，就關於違反著作權法及行使偽造私文
書部分，係依憑上訴人供承有於原判決事實欄所載之時間、地點
，販賣如該事實欄所載之盜版光碟，而經法務部調查局高雄市調
查處人員持第一審法院核發之搜索票搜索查獲等情之供述，告訴
人代理人吳婷婷律師、林秋萍於檢察官偵查中及於法院審理中之
指證，以及扣案盜版光碟經第一審法院勘驗，經置入遊戲主機內
執行後，確會出現仿冒之新力等公司商標及設計圖樣，亦會出現
該等公司授權生產或授權等字樣等事證，佐以扣案如原判決附表
所示之盜版光碟（其中註記「＊」符號者為仿冒自有著作權及商
標之光碟）及卷附由台灣光榮綜合資訊股份有限公司告訴代理人
提出該公司發行「真三國無雙」遊戲光碟著作物之封面以及日商
公司即新力、世雅、可樂美、思奎爾公司告訴代理人提出該等公
司授權台灣英特全公司進口，並與日本同步發行或在日本發行後
三十日內在台灣發行之上揭具有著作權之光碟證明資料即新力公
司及其子公司即香港商新力公司之聲明書、英特全公司之進口報
單、進貨單、出貨單、電腦網路網站及遊戲光碟雜誌上對於原判
決附表所示具有著作權之相關遊戲光碟報導資料等書證，為其論
罪之基礎。並明：(一)日商新力等公司於我國發行如原判決附表
所示具有著作權之遊戲光碟，雖數量不多，然係基於市場需求之
考量，且鑒於我國此類仿冒光碟充斥夜市等情，自難以其發行數
量不多，指為不符滿足公眾合理需要之數量，即難於遽指其發行
不符著作權法所指「發行」之要件。(二)上訴人於法院審理中已供
承伊確知扣案之光碟係屬於盜錄之光碟片，且其經營販賣該盜版
光碟已有一段時間，則其對光碟片內關於公司授權文字亦一併錄
進光碟片一事，必然知情。又其知販賣交付該盜版光碟時，買受
人藉由機器或電腦處理，必顯現上揭公司授權文字等字樣，應認
其於販賣交付時，即無異於就該準文書內容有所主張，故應認其
所為構成行使偽造準文書罪。上訴人所辯：伊不知盜版光碟內有
公司授權文字，伊無行使偽造私文書故意云云，與事實不符，係
卸責之詞，委無足採等理由綦詳。又按(一)日商新力、世雅、可樂
美、思奎爾等公司提出本件告訴，指稱：上訴人侵害渠等公司在
我國發行之前揭具有著作權之光碟片時，既提出英特全公司之進
貨單、出貨單、發票等書證為證，自足以認定該等公司確有授權
英特全公司在我國發行該等著作之事實。原審憑以認定上揭公司
確有授權委託英特全公司在我國發行該等著作之事實，自核無不
合。(二)現行著作權法第九十一條之一第三項固規定「犯前二項之
罪，經供出其物品來源，因而破獲者，得減輕其刑」，然此亦僅
係「得減輕其刑」，而非應減輕其刑。且該規定於常業犯罪，並
無其適用，此觀同法第九十四條規定自明。原審以上訴人所為，
關於違反著作權法部分，比較新舊法，應適用對上訴人有利之舊
法（民國九十一年五月十日上訴人行為時之舊法）論罪科刑，並
審酌上訴人犯罪情節不輕，惟其已於犯罪後坦承部分犯罪事實，
且主動提供線索，經檢警機關查獲上、下游盜版光碟集團及商家
等情，於法定刑內從輕科以低度之有期徒刑壹年貳月，自核無不
合，難於遽指有適用法則不當之違法。上訴人就違反著作權法（
包含同一行為觸犯行使偽造私文書）部分之其餘上訴意旨，徒憑
己見，就原審採證認事職權之適法行使及原判決已論斷說明事項
，重複為事實之爭辯，任指原判決有上訴意旨指摘之各項違誤，
並非合法之第三審上訴理由，該部分上訴違背法律上之程式，應
予駁回。
又查違反商標法第八十二條之罪，乃屬於刑事訴訟法第三百七十
六條第一款所列不得上訴於第三審法院之案件，上訴人就原判決
關於違反著作權法（包含同一行為所犯行使偽造私文書）部分之
上訴，既經本院認為不合法，應從程序上予以駁回，則經原判決
認與違反著作權法部分有想像競合犯裁判上一罪關係之違反商標
法部分，亦無從併為實體上審理，該部分上訴亦應併認為不合法
，予以駁回。
據上論結，應依刑事訴訟法第三百九十五條前段，判決如主文。
中　　華　　民　　國　九十四　年　　十　　月　　六　　日
                      最高法院刑事第十庭
                          審判長法官  陳　正　庸
                                法官  賴　忠　星
                                法官  王　居　財
                                法官  林　開　任
                                法官  林　立　華
      本件正本證明與原本無異
                                      書  記  官
中　　華　　民　　國　九十四　年　　十　　月　十七　　日
                                                Ｒ
